臺灣士林地方法院民事判決　九十年度重訴字第七三六號
　　原　　　告　乙○○
　　被　　　告　甲○○
右當事人間附帶民事訴訟請求損害賠償事件，經刑事庭裁定移送本院審理（八十九年
度重附民字第五四號），本院判決如左：
    主      文
被告應給付原告玖拾貳萬陸仟伍佰元，及自民國九十年三月二十日起至清償日止，按
週年利率百分之五計算之利息。
原告其餘之訴駁回。
訴訟費用由被告負擔。
本判決第一項於原告以新臺幣拾壹萬元為被告供擔保後，得假執行。
原告其餘假執行之聲請駁回。
    事      實
甲、原告方面：
一、聲明：
  (一)除請求利息自民國八十八年八月二十一日起算外，餘如主文第一項所示。
  (二)請准依職權或供擔保宣告假執行。
二、陳述：被告基於意圖為自己不法所有之概括犯意，自八十五年十二月一日起至八
    十七年十一月十五日止，在臺北市大同區○○○路○段七三號七樓之一住處，自
    任會首，連續召集如附表所示採內標制之民間互助會，每會均虛構會員填載於會
    單上，使不知情會員陷於錯誤，誤認會員人數及其他標會條件，而同意參加互助
    會，並繳納會款，被告於標會期間，假冒未到場或其虛構之會員名義，連續偽造
    標單參與競標而得標，再向不知情之活會會員收取會款，使會員均陷於錯誤而交
    付會款，足生損害於各活會會員，總計向原告詐得九十二萬六千五百元，嗣被告
    於八十七年十二月十五日宣布倒會，原告始知受騙，被告乃分別於八十七年十二
    月十六日、同年月十九日開立金額為八十八萬九千七百元、三萬六千八百元之本
    票各一紙予原告，惟八十七年十二月三十一日票期屆至不獲付款，爰依侵權行為
    法律關係，請求被告賠償上開金額及法定遲延利息。
三、證據：提出本票影本二件為證。
乙、被告方面：
    被告未於言詞辯論期日到場，亦未提出準備書狀作何聲明或陳述。
丙、本院依職權調閱臺灣高等法院九十年度上訴字第四○八七號刑事案件全卷（含本
    院八十九年度訴字第二四一號刑事卷宗、臺灣士林地方法院八十八年度偵字第一
    九二號、二三六號、一七七四號、二二九五號偵查卷宗）。
    理      由
壹、程序方面：
一、按訴狀送達後，原告不得將原訴變更或追加他訴，但擴張或減縮應受判決事項之
    聲明者，不在此限，民事訴訟法第二百五十五條第一項第三款定有明文。經查：
    本件附帶民事訴訟於八十九年十一月二十七日起訴時，原告訴之聲明為「被告應
    給付原告九十二萬六千五百元，及自起訴狀繕本送達翌日起至清償日止，按年息
    百分之五計算之利息」，嗣於九十一年四月二十四日具狀擴張訴之聲明為「被告
    應給付原告九十二萬六千五百元，及自民國八十八年八月二十一日起至清償日止
    ，按年息百分之五計算之利息」，揆諸前揭說明，核與民事訴訟法第二百五十五
    條第一項第三款相符，應准原告為前述聲明之擴張，合先敘明。
二、本件被告未於言詞辯論期日到場，核無民事訴訟法第三百八十六條各款所列情形
    ，爰依原告之聲請，由其一造辯論而為判決。
貳、實體方面：
一、本件原告起訴主張：被告基於意圖為自己不法所有之概括犯意，自八十五年十二
    月一日起至八十七年十一月十五日止，在臺北市大同區○○○路○段七三號七樓
    之一住處，自任會首，連續召集如附表所示採內標制之民間互助會，每會均虛構
    會員填載於會單上，使不知情會員陷於錯誤，誤認會員人數及其他標會條件，而
    同意參加互助會，並繳納會款，被告於標會期間，假冒未到場或其虛構之會員名
    義，連續偽造標單參與競標而得標，再向不知情之活會會員收取會款，使會員均
    陷於錯誤而交付會款，足生損害於各活會會員，總計向原告詐得九十二萬六千五
    百元，嗣被告於八十七年十二月十五日宣告倒會，開立上開金額之本票予原告，
    惟票期屆至不獲付款，爰依侵權行為法律關係，請求被告賠償上開金額及法定遲
    延利息等語。被告未於言詞辯論期日到場，亦未提出準備書狀作何聲明或陳述。
二、原告主張之事實，業據提出本票影本二件為證，且被告於本院八十九年度訴字第
    二四一號刑事案件審理中亦具狀表示：原告於八十九年十一月二十七日所提之附
    帶民事訴訟狀附表一所載之詐欺金額經核無誤等語（參見上開刑事卷宗第九三頁
    、第九四頁），而上開刑事判決所認定之被告詐欺金額，亦以該附表所載金額為
    據，應堪信為真實。
三、按「因故意或過失，不法侵害他人權利者，負損害賠償責任」，民法第一百八十
    四條第一項前段有明文規定。又「給付無確定期限者，債務人於債權人得請求給
    付時，經其催告而未為給付，自受催告時起，負遲延責任，其經債權人起訴而送
    達訴狀，或依督促程序送達支付命令，或為其他相類之行為者，與催告有同一之
    效力」，「遲延之債務，以支付金錢為標的者，債權人得請求依法定利率計算之
    遲延利息」，民法第二百二十九條第二項、第二百三十三條第一項前段亦分別有
    明文規定。查被告虛構會員人數召集互助會，且冒標詐騙原告支付會款，核屬故
    意不法侵害原告權利，依上開說明，應負賠償責任。從而，原告本於侵權行為法
    律關係，請求被告給付原告九十二萬六千五百元，及起訴狀繕本送達被告翌日即
    九十年三月二十日起至清償日止，按週年利率百分之五計算之法定遲延利息，核
    屬有理，應予准許。至原告請求超過上開範圍之利息請求，未陳明依據，為無理
    由，應予駁回。
四、原告陳明願供擔保，請准宣告假執行，就原告勝訴部分，於法相合，爰酌定如主
    文所示之擔保金額，併予准許。至原告敗訴部分，其假執行之聲請已失所附麗，
    應予駁回。
五、本件判決基礎已臻明確，兩造其餘攻防方法及訴訟資料經本院審酌後，核與判決
    不生影響，無逐一論駁之必要，併此敘明。
六、據上論結，本件原告之訴為一部有理由、一部無理由，依民事訴訟法第三百八十
    五條第一項前段、第七十九條但書、第三百九十條第二項，判決如主文。
附表：
┌──┬─────┬──┬──┬──────┬───┬───┬─────┐
│編號│會      期│會單│偽造│開標日期    │每會金│底標：│備      註│
│    │（年月日）│所載│會員│            │額：元│元    │          │
│    │          │會員│    │            │      │      │          │
├──┼─────┼──┼──┼──────┼───┼───┼─────┤
│ (一) │85.12.1-  │30會│24會│每月一日    │ 30000│  4000│偽造乙○○│
│    │88.1.1    │    │    │86.2.15,86.6│      │      │二會      │
│    │          │    │    │.15,86.12.15│      │      │          │
│    │          │    │    │加標一次    │      │      │          │
├──┼─────┼──┼──┼──────┼───┼───┼─────┤
│ (二) │86.12.1-  │26會│23會│每月一日    │ 20000│  2500│偽造乙○○│
│    │88.12.1   │    │    │            │      │      │二會      │
├──┼─────┼──┼──┼──────┼───┼───┼─────┤
│ (三) │87.1.1-   │不詳│不詳│每月一日    │ 20000│  不詳│乙○○參加│
│    │不詳      │    │    │            │      │      │一會      │
│    │          │    │    │            │      │      │會單遭收回│
├──┼─────┼──┼──┼──────┼───┼───┼─────┤
│ (四) │87.3.1-   │28會│23會│每月一日    │ 30000│  4000│偽造乙○○│
│    │89.3.1    │    │    │87.6.15,89.9│      │      │二會      │
│    │          │    │    │.15加標一次 │      │      │          │
├──┼─────┼──┼──┼──────┼───┼───┼─────┤
│ (五) │87.3.1-   │25會│21會│每月一日    │ 50000│  6000│偽造乙○○│
│    │89.2.1    │    │    │            │      │      │二會      │
├──┼─────┼──┼──┼──────┼───┼───┼─────┤
│ (六) │87.4.1-   │不詳│不詳│每月一日    │ 30000│  不詳│乙○○參加│
│    │不詳      │    │    │            │      │      │二會      │
│    │          │    │    │            │      │      │會單遭收回│
├──┼─────┼──┼──┼──────┼───┼───┼─────┤
│ (七) │87.4.15-  │29會│23會│每月十五日  │ 30000│  4000│偽造乙○○│
│    │89.4.15   │    │    │87.6.1,87.8.│      │      │一會      │
│    │          │    │    │1,87.9.1加標│      │      │          │
│    │          │    │    │一次        │      │      │          │
├──┼─────┼──┼──┼──────┼───┼───┼─────┤
│ (八) │87.10.1-  │27會│16會│每月一日    │ 20000│  2500│偽造乙○○│
│    │89.10.1   │    │    │            │      │      │一會      │
├──┼─────┼──┼──┼──────┼───┼───┼─────┤
│ (九) │87.11.15- │22會│2會 │每月十五日  │ 20000│  2500│乙○○參加│
│    │89.7.15   │    │    │            │      │      │一會      │
└──┴─────┴──┴──┴──────┴───┴───┴─────┘
中　　　華　　　民　　　國　　九十一　　年　　　八　　　月　　三十  　　日
                                    臺灣士林地方法院民事第二庭
~B法　　　官　陳玉曆
右為正本，係照原本作成。
如對本判決上訴應於判決送達後廿日內向本院提出上訴狀。
中　　　華　　　民　　　國　　九十一　　年　　　九　　　月　　  三  　　日
~B法院書記官　謝金宏
